【裁判字號】    98,訴,1861
【裁判日期】    990827
【裁判案由】    妨害自由等
【裁判全文】
臺灣臺南地方法院刑事判決              98年度訴字第1861號
公  訴  人  臺灣臺南地方法院檢察署檢察官
被      告  甲○○
上列被告因妨害自由等案件，經檢察官提起公訴（98年度偵字第
9112號），本院判決如下：
    主  文
甲○○無罪。
    理  由
一、公訴意旨略以：被告甲○○於民國（下同）98年1月7日凌晨
    3 時許，在臺南市○區○○路二段261號「緋聞PUB」，竟基
    於傷害及妨害自由之故意，持類似槍枝之鐵製物品毆打丙○○，致丙○○受有上、下唇撕裂傷、門牙共6顆斷裂等傷害
    ，並以強暴方式阻止丙○○就醫及與外界聯絡，而剝奪丙○○之自由達相當時間，嗣警獲報前往處理，始悉上情。案經
    丙○○訴由臺南市警察局第六分局報告臺灣臺南地方法院檢
    察署檢察官偵辦後，因認被告甲○○涉犯刑法第277條第1項
    之傷害罪、同法第302條第1項之剝奪行動自由罪嫌等語。
二、按犯罪事實應依證據認定之，無證據不得認定其犯罪事實；
    不能證明被告犯罪者，應諭知無罪之判決，刑事訴訟法第15
    4條第2項、第301條第1項分別定有明文。又按刑事訴訟法第
    161條第1項規定檢察官就被告犯罪事實，應負舉證責任，並
    指出證明之方法。對於其所訴之被告犯罪事實，應負提出證
    據及說服之實質舉證責任，倘所提出之證據，不足為被告有
    罪之積極證明，或其闡明之證明方法，無從說服法官以形成
    被告有罪之心證，基於無罪推定之原則，自應為被告無罪判
    決之諭知。而所謂認定犯罪事實之證據，係指足以認定被告
    確有犯罪行為之積極證據而言，如未發現相當證據，或證據
    不足以證明，自不能以推測或擬制之方法，以為裁判基礎。
    再者，刑事訴訟上證明之資料，無論其為直接證據或間接證
    據，均須達於通常一般人均不致於有所懷疑，而得確信其為
    真實之程度，始得據為有罪之認定，若其關於被告是否犯罪
    之證明未能達此程度，而有合理性懷疑之存在，致使無從形
    成有罪之確信，根據「罪證有疑，利於被告」之證據法則，
    即不得遽為不利被告之認定，其以情況證據（即間接證據）
    斷罪時，尤須基於該證據在直接關係上所可證明之他項情況
    事實，本乎推理作用足以確證被告有罪，方為合法，不得徒
    憑主觀上之推想，將一般經驗上有利被告之其他合理情況逕
    予排除。又告訴人之告訴，係以使被告受刑事追訴為目的，
    其指訴是否與事實相符，仍應調查其他證據，以資審認，必
    被害人所述被害情形，無瑕疵可擊，且就其他方面調查，又
    與事實相符，始足據為有罪判決之基礎。易言之，告訴人之
    陳述如無瑕疵，且就其他方面調查又與事實相符，固足採為
    科刑之基礎，倘其陳述尚有瑕疵，則在未究明前，自不得遽
    採為論罪科刑之根據；而所謂無瑕疵，係指被害人所為不利
    被告之陳述，與社會上之一般生活經驗或卷附其他客觀事證
    並無矛盾而言，至所謂就其他方面調查認與事實相符，非僅
    以所援用之旁證足以證明被害結果為已足，尤須綜合一切積
    極佐證，除認定被告確為加害人之外，在推理上無從另為其
    他合理原因之假設而言（最高法院81年度臺上字第3539號、
    92年度臺上字第5580號判決參照）。
三、檢察官認被告涉有上開傷害及剝奪行動自由罪嫌，係以被告
    甲○○於警詢時及偵查中之陳述、證人即告訴人丙○○於警
    詢時、檢察事務官詢問時及審理中之具結證述、證人劉佑顯
    於警之警詢時及檢察事務官詢問時、證人即臺南市警察局員
    警鄭文慶及李進鵬於檢察事務官詢問之陳述、郭綜合醫院診
    斷證明書、證人鄭文慶之98年9月17日之職務報告及案發現
    場附圖1紙等為主要論據。訊據被告固承認其當時曾至上開
    PUB內等情無訛，惟堅詞否認涉有檢察官所指上開罪嫌，辯
    稱：我沒有毆打告訴人，不是我所為等語。
四、經查：
  (一)本件告訴人丙○○於上開時間，在上開「緋聞PUB」，遭人
    持狀似槍枝之鐵製物品毆打嘴部，受有上開傷害，該行為人
    並喝令不准就醫及撥打電話等情，業據證人丙○○及證人即
    丙○○同行友人丁○○於警詢時、檢察事務官詢問時及審理
    中具結證述在卷（見警卷第4至8頁，核交卷第18、19、46至
    48、57、58、65、99、100頁，本院卷第120至163、185至23
    3、280至285頁），並有案發現場圖3紙及丙○○提出之郭綜
    合醫院診斷證明書1紙為佐（見核交卷第21頁，本院卷第25
    至27頁），自堪採信為真正。
  (二)又丙○○於上開證述中，雖亦指認被告即係動手實施傷害及
    不准其就醫與撥打電話之人，惟：
  (1)證人丁○○於98年9月1日之檢察事務官詢問時證稱：「（
    問：當時打丙○○的人性別、身高、體格、年紀、明顯特徵
    ？）男性、約172公分左右、體格魁武、約30歲人、頭髮可
    能是平頭，因為當時他叫我不准看他，所以我只轉頭描一下
    。」等語（見核交卷第47頁），而被告著一般之運動鞋，依
    正常姿勢站立，其身高約185、186公分之情，業據本院於99
    年7月27日之審理中當庭測量明確無訛（見本院卷第218頁）
    ；且證人即「緋聞PUB」負責人乙○○於98年7月22日之檢
    察事務官詢問時亦證稱：案發當時，我從「緋聞PUB」內儲
    藏室往外看，案發現場離我1公尺，我看到動手的人不是本
    件警卷第9頁所示被告之國民身分證影本之人，我看到打人
    的人身高不到170公分，是瘦小的人，我看到打人的人是背
    影，沒看到正面，也不知道是何物打的，我出來時，警察盤
    問是高大的人，我沒看到該高大的人動手打人等語（見核交
    卷第31頁），而依據本院於99年6月1日之審理中當庭測量被
    告身高之結果顯示，被告著一般之布鞋，依正常姿勢站立，
    其身高約182公分之事實（見本院卷第104頁）；因此，本
    件被告之身高、體貌等情況，顯然與證人丁○○及證人乙○○所述動手侵害丙○○法益之人之特徵並不相同，故公訴人
    以丙○○之上開證述即認被告乃係本件犯罪之行為人，尚非
    無疑。
  (2)其次，證人乙○○於99年6月1日之審理中到庭結證稱：丙○○遭毆打之前，我在「緋聞PUB」儲藏室裡整理東西，聽到
    很多人在講話，音量比較大，但沒聽到他們在講什麼，不知
    在吵什麼，感覺很混亂，我探頭看一下是編號5桌的位子，
    該桌前面聚集很多人，有一群人圍在該桌那邊，站在那邊對
    話，站著的人是背對著我，我看到有個身高不到170公分的
    瘦小的人有舉手，手上有拿東西，但我無法確定是什麼，我
    也不知道他是不是動手攻擊人，亦不確定他手有無往下往前
    揮動，該瘦小的人沒像本件被告這麼高大，事後警察來，我
    是等到事後他們都走了，我才從儲藏室出來，沙發、地上有
    血跡，我透過門口玻璃看到外面警察在盤問1個高大的人，
    我沒看到該高大的人有出手打人，我現在也無法認得該高大
    的人是否係被告，我沒看到丙○○離開「緋聞PUB」，我是
    後來到地檢署開庭才知道是丙○○受傷等語在卷（見本院卷
    第86至120頁），參諸前開所述之被告身高及體貌，亦無法
    認定被告即係公訴意旨所指毆傷丙○○及妨害其自由之行為
    人。
  (3)又次，依證人丁○○於審理中到庭所結證稱：我跟丙○○認
    識很久，經常在一起，案發當時，我、丙○○還有另外2個
    舞廳小姐去「緋聞PUB」，我們坐在本院卷第27頁所附現場
    圖右上角的位子，有桌子、沙發，丙○○坐靠走道的地方，
    背對大門，我坐在丙○○的旁邊，店裡的燈光算是昏暗，我
    有點酒來喝，後來在我們坐著談話的時候，忽然有人直接走
    到我們的座位區域，站在丙○○的旁邊，用手槍握把的部分
    ，往丙○○的嘴巴打下去，力道很大，丙○○上面的牙齒都
    掉了，血是用噴的，整個胸前、地上都是血，丙○○站起來
    說「你打錯人了」，對方說「打錯又怎樣」，就叫丙○○坐
    下來，我抬頭要看，那個拿槍的人順便說叫我們坐著，不可
    以把頭抬起來，因為他有槍，我就不敢抬頭，當時我們都沒
    有人敢動，大家都很怕，所以我沒有看到拿槍打丙○○那個
    人的面貌，我就趕快拿毛巾讓丙○○擦嘴巴，摀著嘴巴，但
    從我低頭所看到的人員腳部判斷，有2、3個人就站在丙○○
    旁邊，我印象中那2、3個人裡，其中1人上身是穿著接近米
    色的淺色長袖夾克，下半身穿著深顏色長褲，但我不能確定
    該名穿淺米色長袖夾克的人是否就是打丙○○的人，而且打
    丙○○的人也不讓我們打電話，就是那時我拿電話要打的時
    候，該人就說「你是不是要打電話叫人來（台語）」，我說
    我只是要叫救護車，他叫我不要打，我就把手機放在桌子上
    ，不敢打了，我只看到該人1人有拿槍，然後我就叫坐在我
    旁邊的小姐，就是也有PUB裡面的小姐，意思叫她們趁該人
    不注意的時候打電話，我講「快報案（台語）」，那些人只
    注意我們男生，沒有注意女生，他們沒有叫女生不要打手機
    ，之後我不清楚那些小姐有無打電話，因為我沒有注意看，
    那時我很害怕，怕自己也被打，接著我跟打丙○○的那個人
    沒有互動，他也沒有再對我講什麼話，丙○○被打坐下來以
    後，跟打他的人也沒有互動，丙○○血就一直噴，我們就一
    直幫丙○○擦血，這樣僵持差不多5分鐘，包含打丙○○的
    人在內的那夥人很倉皇地快跑出店外，他們一夥人是一起出
    去，丙○○就站起來，我跟著站起來，後來我就看到警示燈
    ，知道是警察來了，我就趕快扶著丙○○往外走，要把丙○○送到醫院，我們就跟著那夥人後面，所以我有看到那個穿
    淺米色長袖夾克的人的背影，他的身高沒有我高，但我不確
    定該名穿淺米色長袖夾克的人是拿槍打丙○○那個人，還是
    別人，是其中1個人是這樣，我確定他們就是一夥人，我跟
    丙○○走到店外的時候，我看到那些人裡，其中有2個人坐1
    台白色的喜美轎車離開，我有把那個車牌號碼趕快輸入到手
    機裡，之後有把該車號告訴警察，另有1個人走過馬路，就
    是穿淺米色長袖夾克的人，馬路對面已經有2、3個人在那邊
    ，都是男的，但其中我只能確定穿淺米色長袖夾克的人是從
    「緋聞PUB」裡面出去的，其他對面那些人我就不能確定，
    那時警察來了，印象中是1台警車，2個警察來，就在「緋聞
    PUB」店門口，那個警察看到丙○○流血，問他怎麼樣，我
    就告訴警察說丙○○被人家拿槍打，丙○○也有告訴警察說
    就是對面那個過馬路的人打他的，就一直指那個人，那個警
    察就跑過去查那個人的證件，警察過去找那2、3個人時，那
    2、3個人站在那邊看，警察拿了那個人的證件跑回來給丙○○看，丙○○就說是那個人，因為姓「兵」的人很少，所以
    我印象特別深刻，那2、3個人還是站在馬路對面騎樓那裡看
    ，警察就叫我趕快送丙○○去醫院，說他會處理，我就送丙○○去郭綜合醫院，我們在醫院待了好幾個小時，然後我載
    丙○○回去，我再回家，又我扶丙○○走出「緋聞PUB」時
    ，原本跟我們同去的2個女子也跟著離開，她們自己坐計程
    車走的，我沒有辦法提供那2名舞廳小姐的名字，我們去舞
    廳，她們說要去向朋友捧場，我們才去PUB的，所以我不曉
    得該2名女子的姓名等語（見本院卷第185至233頁），亦無
    法認為被告確係檢察官所指毆傷丙○○及為妨害自由犯行之
    實施者。
  (4)況且，證人丁○○、證人丙○○於警詢時及審理中均證稱
    毆擊丁○○的人的那夥人離開時，其中約2、3個人坐上1台
    白色喜美轎車，丁○○有把車牌號碼輸入手機，告知丙○○
    ，丙○○有將該車號告訴警察等情（見警卷第6頁，本院卷
    第138、155、156、220至221頁），然而，經偵查中查證後
    ，車牌號碼8555-WM號汽車乃係賓士牌車輛，並非喜美轎車
    ，而且該車均係由車主紀佩均使用，未借予他人使用，紀佩
    均每天早晨皆須駕駛該車接送其子上學，所以紀佩均每天晚
    上10時餘許即入睡，該車不可能於案發當時出現在「緋聞PU
    B」旁，有公路監理電子閘門之車號查詢汽車車籍1紙及證人
    紀佩均於檢察事務官詢問時之證述可憑（見核交卷第6、2 6
    頁，此等部分為彈劾證據），故證人丁○○關於此部分之證
    述，顯與事實不符；又證人丁○○於審理中結證稱：案發
    當時，我和丙○○坐在我們桌位那邊談話，忽然就是有人拿
    槍就往他的嘴巴打下去，那群人並沒有經過我們的桌子，走
    到店的裡面去再走回來，丙○○被打之前，我也沒有聽到店
    內有何其他的聲響等語（見本院卷第192頁），而證人丙○○於審理中卻結證稱：當時毆擊我的那人他們差不多有5個
    人進來「緋聞PUB」內，我看到的都是男生，有2、3個拿槍
    ，他們很快，一進來就乒乒乓乓在那邊打，一進門就拿冰桶
    一直砸人，那時我是坐著背對大門、背對他們，我聽到冰桶
    摔在地上的聲音，我轉過去看的時候滿地都是冰塊跟冰桶，
    冰桶就一直砸進來，從門口進來還有第1、2、3桌，他們動
    作很快的打到後面去，就是走過我的桌位，到店內最裡面去
    ，在後面打那個耳朵斷掉的人，他們5個人前前後後，有徒
    手打別桌的客人再回來，再回來打我等語（見本院卷第126
    至130頁），互見歧異；另證人丁○○於審理中結證稱伊
    扶著丙○○要走出「緋聞PUB」時，看見上開身穿淺米色長
    袖夾克的人的背影，該人的身高應該不會比伊高等語（見本
    院卷第205、209頁），然而，依本院於99年7月27日之審理
    中當庭測量結果顯示，證人丁○○著一般之運動鞋，依正常
    姿勢站立，其身高約185公分，被告著一般之運動鞋，依正
    常姿勢站立，其身高約185、186公分之情，有本院於99年7
    月27日之審理期日當庭測量之結果在卷可憑（見本院卷第21
    8頁）；參之本件案發當時，已值深夜，且事起突然，讓
    人猝無防備，兼之歷時不長，難予特為留意，又當時「緋聞
    PUB 」內、外之燈光，亦較昏暗，其亮度非與日間可比，丁○○當時亦曾喝酒等等因素，因此，在本件丙○○突遭攻擊
    ，受傷不輕，而丁○○急於救護傷者，趕忙將之送醫之情形
    下，足信證人丁○○、證人丙○○對於本件案發過程前、後
    相關之環境、人員及車輛等事項之注意、觀察、認知及記憶
    ，匆促之間，其等見聞確有發生誤認、互不一致及真實性甚
    值懷疑等瑕疵情事，在未有確切之證據下，無法逕以其等證
    詞而為不利於被告之認定。另證人丁○○於審理中業已結
    證稱：因為丙○○向警察指認時，警察拿著證件問說是不是
    甲○○，丙○○說就是他，那時候我才有印象說叫做甲○○
    ，否則我並不知道該人叫什麼名字，又因為我沒有看到拿槍
    打丙○○那個人的面貌，並不知道是誰打丙○○，是丙○○
    說是被告毆擊他，我才曉得的等語（見本院卷第206頁），
    故證人丁○○於警詢時指認被告，不得逕為不利於被告之認
    定。
  (5)另次，證人即臺南市警察局第六分局金華派出所員警鄭文
    慶於98年10月21日之檢察事務官詢問時證稱：（問：請描述
    你當時執勤的情形？）‧‧‧該受傷的人說是在緋聞店內被
    人用槍柄打傷，可是因為燈光昏暗，所以沒有看清楚打他的
    人，但未說該人是否仍在現場或已離開。在談話當時，正好
    有2男1女正要穿越健康路2段，要到對面騎樓開他們的車子
    ，劉佑顯向我說可能是那3個人打的，所以我就上前詢問他
    們，並留下他們的個人資料，當時我並未發現他們3人有槍
    ，因為我從他們外觀看他們口袋、衣物並沒有鼓起，我還拿
    2名男姓身分證件及駕照給丙○○確認，但丙○○不確定是
    不是他們打的。（問：所以你到現場當時，被害人根本沒有
    緊跟著加害人？）被害人沒有緊跟著加害人。‧‧‧（問：
    被害人為何為指認該3人是加害他的人，而不說別人？）當
    時剛好2男1女要穿越馬路，被害人就說可能是被他們打的，
    但我並未看到該3人是從PUB出來。（問：被害人有強調說「
    可能」二字？）是。（問：所以被害人也未肯定是被他們所
    打？）是，何況我曾提供身分證給被害人看，被害人也無法
    確認。‧‧‧（問：以你的專業經驗來判斷，該3人中的1人
    有否可能是加害人，或只是單純喝完酒而想離開現場而已？
    ）我盤查時，該2人男姓神情態度自然，根本不像打完架有
    神情高亢之情形等語（見核交卷第69至71頁），並有證人鄭
    文慶於偵查中提出之98年9月17日職務報告及附圖1紙附卷可
    憑（見核交卷第61、62頁）；證人鄭文慶於99年7月27日
    之審理中到庭結證稱：本件案發當時，我與警員李進鵬執行
    巡邏勤務，接獲勤務中心通報說「緋聞PUB」有民眾衝突、
    打架，我們剛好就在隔壁的巷子巡邏，李進鵬就開警車載我
    ，沿著臺南市○○路由東往西行駛，右轉朝北惠南街，快到
    健康路2段的交會口這邊停下來，就是大概2、3分鐘就抵達
    現場旁邊，丁○○1個人在路口那邊招手把我們攔下來，我
    就先下車在路口問他說是什麼事情，他說裡面有人打架，他
    朋友在裡面被人打，我和丁○○交談的時候，丙○○才從「
    緋聞PUB」那邊騎樓地那邊走出來，丙○○用手摀著嘴巴，
    有流血，那時候我有問丙○○說：「你被打，是不是」，他
    說：「對，我被打」，我說：「你是被誰打？」，他說：「
    裡面暗暗的，也不是很清楚」，他當時跟我說不曉得誰打他
    ，就在講的當中，被告還有他的朋友共2男1女要過馬路，我
    是比較面向惠南街店這邊，丁○○剛好面向該2男1女，有看
    到他們要走過馬路的時候，丁○○說「是他們打我的朋友的
    」，我才轉身去看，那2男1女就是從「緋聞PUB」前面這邊
    ，剛好已經向北走到跨過健康路中央分隔島的地方，一起走
    向健康路的另一邊要去取汽車，丁○○就說可能是他們打我
    朋友，我們就上前去盤查，查他們2男1女的證件，我在跟丁○○、丙○○交談的時候，李進鵬去停警車，不在我們旁邊
    ，李進鵬後來有走過來，但我們聽到丁○○指著橫跨馬路的
    2男1女說是打丙○○的人的時候，李進鵬就先過去戒護，我
    再跟著後面過去，請他們2名男子出示證件，那時他們快要
    到他們停車的地方，我再穿越回健康路，把2名男子的證件
    拿給丙○○當場看看，給他指認，李進鵬則是在那邊警，但
    丙○○看了證件差不多20、30秒，當時不能很確定確認說是
    這個證件上的人毆打他，當時丙○○沒有神智不清的情況，
    也沒有什麼特別的激動，就是像一般受傷的情形這樣在講話
    而已，但講話很小聲，他用手摀著嘴，我當時在路燈下，拿
    證件給丙○○看的時候，他就是說他也不能很確定是那一位
    打他的，丙○○當時不能確認說確定就是說他們2個毆打他
    的，他說嘴巴很痛，說要先到醫院去看，我拿上開證件給丙○○指認的時候，他就摀著嘴巴，然後是說「你有沒有辦法
    確認是他」，他也沒有講什麼，他就摀著嘴巴在搖頭，我想
    他好像是說不能當場確認，我就說「要不要先請救護車送你
    到醫院，醫院就診後，在到我們派出所報案，製作筆錄」，
    然後丁○○就說他先用車子送丙○○到醫院，就載丙○○離
    開了，接下來我們就清查這2名男子的資料，沒發現有什麼
    前科資料，就讓他們開車離開，因為那時我有問被告有無打
    人，他們說沒有，只是來喝酒，所以我也沒有直接請他們過
    去讓丙○○他們指認，被告他們也沒有做壞事要逃跑的樣子
    ，我們也沒有去查訪「緋聞PUB」裡的現場等語（見本院卷
    第233至260頁）；顯見丙○○於案發後，亦無法確認被告
    即係本件下手毆擊及為妨害自由犯行之人。
  (6)再次，證人即臺南市警察局第六分局金華派出所員警李進
    鵬於98年10月27日之檢察事務官詢問時證稱：（問：請描述
    你當時執勤的情形？）我案發日凌晨3時左右，因接獲勤務
    中心有人打架鬧事的通報而到臺南市○○路○段的緋聞Pub
    支援，當巡邏車開到惠南街與健康路二段路口時下車，發現
    一位頭部受傷男性向我們說被打，但未說是被什麼打的，就
    在那時候，有2或3男1女正要從緋聞店門口附近要穿越健康
    路二段，他們的車子就放在巡邏車旁，該受傷男子說是被他
    打的，我就向他們盤查，並留下他們的個人資料，但該些人
    否認有打人的事。（問：所以案發當時，被害人根本未緊跟
    著加害人？）沒有發現，我們到現場時被害人己在路邊。（
    問：被害人當時有肯定是何人打他？）當時被害人只說被他
    們打，但未指特定人。‧‧‧（問：被害人當時有肯定是何
    人打他？）當時被害人只說被他們打，但未指特定人‧‧‧
    （問：被害人為何指認該些人是打他的人，而不說別人？）
    剛好有三、四人從店內走出來，被害人就說是他打的。（問
    ：被害人如何肯定本案被告甲○○就是打他的人？）當時並
    未指出是特定某1人打他，只指出是這些人打他等語（見核
    交卷第74、75頁）；證人李進鵬於99年7月27日之審理中
    亦到庭結證稱：案發當時，我跟鄭文慶執行凌晨2點到4點的
    巡邏勤務，勤務中心通報說「緋聞PUB」那裡有打架，我們
    駕駛巡邏車由東往西沿著新孝路前進，再右轉朝向北方沿惠
    南街前進，到了惠南街跟健康路2段交會口附近停車，那時
    我就看到有個人在「緋聞PUB」門口外面，可能是報案的人
    在那邊，我先讓帶班的鄭文慶下車，再左轉健康路，穿過健
    康路，將警車順向停在「緋聞PUB」對面的健康路邊，就是
    「緋聞PUB」的對面對向車道，我再下車跑過去跟鄭文慶會
    合，我看到鄭文慶跟1個自稱被打的人在交談，但我現已認
    不出是哪1個人，我也不記得他說身上有什麼傷勢，那個自
    稱被打的人指說對面的人就是打他的人，我沒有聽到受傷的
    人講到他受傷的經過，我就跑到對面去向對面的人拿證件登
    記，那些對面的人就剛好走到我警車旁邊，並把拿到的2張
    男生的證件拿給過來支援的鄭文慶，看要如何處理，我知道
    有1個女生，至於是2個還是3個男生，我忘記了，我也忘記
    有沒有抄該女生的資料，鄭文慶就拿著證件就往自稱被打的
    人那邊去，讓他們看是不是這2個人打他的，我留在原地戒
    護嫌疑人等，我們沒有交談，我沒有跟著鄭文慶回來，所以
    我不知道傷者是怎麼辨識證件或對證件照片如何表示，當時
    我向嫌疑人拿證件的地方離「緋聞PUB」差不多12米至14米
    左右，之後是鄭文慶拿著證件又跑過來，歸還證件，然後該
    等男女就開車離開了，我的警車那時是順向停在那些男女的
    車子前方差不多10公尺處，我停警車在那裡時，那些男女的
    車子早就停在那邊，車上沒有人，從我停警車在那邊，一直
    到去盤查那些男女，中間大概隔了約5分鐘，我不記得傷者
    如何離開等語（見本院卷第233至260頁）；是此亦無法為不
    利於被告之認定。
  (7)此外，證人即案發當時與被告同行之友人張智瑋於檢察事務
    官詢問時證稱：（問：當時的糾紛到底如何產生？）答：我
    不清楚，我進去店裡約2、3公尺處問吧台，有否位子喝酒，
    吧台說沒有位子，我們就又出去了，當時沒有注意店裡有否
    人在爭吵，我們就出店門口我車停在店對面，走到對面，過
    了5分鐘，警察開車來了，1台停在店門口，1台停在我車後
    面，就問我們作何事，我就說我要去喝酒店裡沒有位子，我
    在這裡抽煙，我們就要走了，警察並問我有否看到什麼，警
    察就要我出示證件查看我們駕照及身分證，我認為沒有做麼
    ，就拿給警方，警察就留下我跟被告資料，若我們在現場肇
    事，我們會開車快跑了，不會留在現場抽煙，我當時是開馬
    自達車子0055-UK，並沒有跟別人去。‧‧‧（問：可是有
    人說甲○○不但打人，還阻止被害人就醫，這到底怎麼回事
    ？）答：我跟他一起出來的，我跟他進去，店裡沒有位子，
    就出來了，我認為是警方有留我們資料，甲○○才會當被告
    ，何況依社會常理，那有可能在現場打人，看到警察來了，
    還逗留現場抽煙，讓警察盤問，留下個人資料，所以對方所
    說是不合乎我們所熟悉的社會觀念。（問：對方說他有帶槍
    ？）答：沒有。而且我們不可能有槍，我們是去喝酒帶槍做
    什麼等語在卷（見核交卷第40、41頁），更無法認為被告乃
    係本件起訴犯罪事實所指之犯嫌。
  (8)至於，證人乙○○於98年7月22日之檢察事務官詢問時另
    證稱：本件案發時，當時很多人在現場，本件警卷第9頁所
    附國民身身分證影本所示的人（本院按即被告）也是在現場
    ，又案發後，我從店內儲藏室出來時，警察盤問是高大的人
    ，我沒有看到他動手打人，該人只是在旁叫囂，身分證影本
    的人是有進來店裡，他何時出店門我沒有注意，他說話很大
    聲，我沒有看到他打人等語（見核交卷第31頁），證人乙○○於98年6月1日之審理中亦結證稱：我在偵查中所講高大的
    人，該人案發當時只是在旁叫囂，講話比較大聲，我不確定
    他到底講什麼，音量很大，我不能確定他是阻止還是責罵，
    該高大的人並沒有打人等語在卷（見本院卷第100、101、11
    2至117頁）；又證人丁○○於審理中到庭亦結證稱：丙○○嘴巴被毆擊後，我從低頭看到的人員腳部判斷，有2、3個
    人就站在丙○○旁邊，那2、3個人裡，其中1人上身是穿著
    接近米色的淺色長袖夾克，下半身穿著深顏色長褲，但不能
    確定該名穿淺米色長袖夾克的人是否就是打丙○○的人，之
    後，包含打丙○○的人在內的那夥人很倉皇地快跑出店外，
    乃係一夥人一起出去，我扶著丙○○往外走，我看到那個穿
    淺米色長袖夾克的人的背影，確定該等人員就是一夥人等語
    ，亦見前述；惟按共同正犯之成立，以有犯意之聯絡與行
    為之分擔為要件，而此項要件，除應於事實欄內詳加記載外
    ，並應於理由內逐一說明其認定此項事實所憑之證據，方足
    資為論罪科刑之根據（最高法院94年度臺上字第1268號裁判
    意旨參照），故在本件不能認為被告即係本件下手毆擊及為
    妨害自由犯行之實施者，且無法認定證人乙○○所指上開高
    大的人當時大聲講話之內容為何，暨依證人丁○○上開證述
    ，亦僅足認為案發當時，上開穿淺米色長袖夾克的人站在「
    緋聞PUB」店內之情形下，因無確切證據可認被告關於本件
    丙○○遭人手毆擊及妨害自由等犯行，有何犯意之聯絡與行
    為之分擔，且本件犯罪事起突然，尚不能排除有係真正下手
    實施者個人臨時起意所為之可能（最高法院94年度臺上字第
    1268號、96年度臺上字第7566號、第6575號關於犯意過剩之
    裁判意旨參照），自不得以乙○○及丁○○該等證述，逕認
    被告對於檢察官起訴之本件犯罪應予負責，而以傷害及妨害
    自由之罪名相繩。
  (三)因之，依證人丁○○及證人張智瑋於檢察事務官詢問時之證
    述及證人乙○○、證人鄭文慶與證人李進鵬之證述，並無法
    使本院獲得被告涉及本件傷害及妨害自由等犯罪之確信，且
    公訴意旨所舉其他證據亦難認為得以證明及此，而證人丙○○及證人丁○○之證述，復有如上之瑕疵，自不能為被告有
    罪之認定。
五、綜上所述，本件公訴人認被告涉犯刑法之傷害及妨害自由等
    罪嫌，所舉之證據與指出之證明方法，尚有合理之懷疑存在
    ，未得使本院確信被告涉有傷害及妨害自由之事實，應認不
    能證明被告犯罪，揆諸上開說明，自應為無罪判決之諭知。
據上論斷，應依刑事訴訟法第301條第1項，判決如主文。
本案經檢察官李俊彥到庭執行職務
中    華    民    國    99    年    8     月    27    日
                  刑事第十庭 審判長法  官  陳威龍
                                   法  官  高如宜
                                   法  官  盧鳳田
以上正本證明與原本無異。
如不服本判決應於收受本判決後10日內向本院提出上訴書狀，並
應敘述具體理由。其未敘述上訴理由者，應於上訴期間屆滿後20
日內向本院補提理由書狀（均須按他造當事人之人數附繕本）「
切勿逕送上級法院」。
                                   書記官  黃憶筑
中    華    民    國    98    年    7    月    29    日

司法院資訊處製作；財團法人民間司法改革基金會備份。
